【裁判字號】    99,訴,2116
【裁判日期】    991208
【裁判案由】    侵權行為損害賠償
【裁判全文】
臺灣臺北地方法院民事判決              99年度訴字第2116號
原      告  張維瀚
訴訟代理人  蔡文彬律師
            馬恩忠律師
被      告  卓承翰
            首都客運股份有限公司
法定代理人  李博文
上  一  人
訴訟代理人  張仁杰
上列當事人間請求侵權行為損害賠償事件，本院於中華民國99年
11月17日言詞辯論終結，判決如下：
    主  文
被告應連帶給付原告新臺幣壹佰參拾肆萬捌仟參佰捌拾玖元，及
自民國九十八年十月一日起至清償日止，按週年利率百分之五計
算之利息。原告其餘之訴駁回。
訴訟費用由被告連帶負擔二分之一，餘由原告負擔。
本判決第一項於原告以新臺幣肆拾肆萬玖仟肆佰陸拾參元供擔保
後，得假執行。但被告以新臺幣壹佰參拾肆萬捌仟參佰捌拾玖元
或同面額之彰化商業銀行三重埔分行無記名可轉讓定期存單為原
告供擔保，得免為假執行。
原告其餘假執行之聲請駁回。
    事實及理由
一、原告主張：
  (一)被告卓承翰任職於被告首都客運股份有限公司（下稱首都客
    運公司），擔任公車司機駕駛職務，與被告首都客運公司間
    具有僱傭關係；詎被告卓承翰於民國98年2月26日下午1時55
    分許，駕駛車牌號碼828-FA號之公車（下稱系爭公車），沿
    萬大路由南往北之方向，行駛至萬大路423 巷路口時，因闖
    紅燈致撞擊原告所騎乘之車牌號碼LS5-268 號機車（下稱系
    爭機車），導致原告受有肩部鎖骨骨折及左腳外髁骨折等傷
    害，且原告所騎乘之系爭機車、攜帶之筆記型電腦全毀，並
    有其他財物毀損（下稱系爭事故）。是以，依臺北市政府警
    察局交通警察大隊道路交通事故初步分析研判表及臺北市車
    輛行車事故鑑定委員會鑑定意見書所完成之分析與研判，系
    爭事故之發生既係因被告卓承翰所駕駛之系爭公車闖紅燈所
    致，原告又無肇事因素，為此爰依民法第184條第1項前段及
    第2 項、第193條、第195條之規定對被告卓承翰請求損害賠
    償；另依民法第188條第1項之規定請求被告首都客運公司負
    連帶賠償責任。
  (二)原告因系爭事故受有之損失說明如下：
  1.增加生活需要之費用：
  (1)醫療費用新臺幣（下同）2 萬0502元：原告因系爭事故共進
    行二次手術（日後尚須繼續接受手術），連同住院及醫藥費
    用截至起訴之日為止，共計2萬0502元。
  (2)看護費用102 萬元：系爭事故發生後原告因肩部鎖骨骨折及
    左腳外髁骨折，手術後無法動彈，由原告之配偶全天看護照
    料，且原告肩部鎖骨骨折屬於粉碎性骨折，因缺骨導致無法
    癒合，98年6月4日以人工骨骼移植之方式再次手術，目前肩
    部及腳部均以鋼釘及鋼架固定支撐，至今仍然無法自理生活
    ，飲食、行動、沐浴、如廁等行為。根據訴外人三軍總醫院
    表示，鋼釘及鋼架可否取出應視骨骼癒合程度判斷，但至少
    需自手術後起算1 年之時間，故於此段時間原告均需由他人
    照料，應屬明確，而看護費用每日以2000元計算，請求看護
    期間為98年3月至99年6月，故看護費用金額共計102 萬元【
    計算式：17個月×30天×2000元＝102萬元】。
  (3)交通費用3900元：原告至醫院就診所搭乘計程車之費用，每
    往返1次以300元計算（由原告住處臺北縣汐止市往返臺北市
    內湖三軍總醫院），共計13次，總金額為3900元【計算式30
    0元×13次＝3900元】。
  (4)機車損失2 萬元：原告於事故發生當時所騎乘之系爭機車已
    發生全毀無法修復之狀況，系爭機車之市值約2萬元。
  (5)筆記型電腦損失3 萬元：原告於事故發生當時隨身攜帶之華
    碩筆記型電腦，遭撞擊後全損，該筆記型電腦之市價約3 萬
    元。
  (6)衣物損失4000元：原告於事故發生當時所穿著之衣服多處破
    損已不堪使用，價值約為4000元。
  (7)上述合計109萬8402元【計算式：2萬0502元＋102萬元＋390
    0元＋2萬元＋3萬元＋4000元＝109萬8402元】。
  2.薪資損失共50萬4693元：原告於系爭事故發生前擔任保全公
    司之主管，年收入37萬8520元，自系爭事故發生後因手腳骨
    骼俱斷，至今仍無生活自理能力，且因肩部於98年6 月接受
    第2次骨骼移植手術，直到99年6月始有可能取下鋼釘恢復工
    作能力，故此段骨骼癒合期間內無法從事任何工作；況原告
    之傷勢是否可以復原而可以拆除鋼釘，至99年6 月止，醫院
    仍持保留之態度，故原告當得請求98年3月至99年6月之工作
    損失共50萬4693元【計算式：37萬8520元÷12月×16月＝50
    萬4693.33元，1元以下四捨五入】。
  3.精神慰撫金100 萬元：系爭事故發生後，原告肩部鎖骨以及
    腳部骨骼斷裂，因而喪失工作及生活自理能力，更因此拖累
    家人必須在家照料以致無法出外工作，且時間將長達1 年半
    以上，心理上之創痛外人委實難以想像，為此，原告請求被
    告賠償精神慰撫金100萬元。
  4.綜上，原告所受損害共計260萬3113元。
  (三)聲明：
  1.被告應連帶給付原告260 萬3113元，及自起訴狀繕本送達翌
    日（98年10月1日）起至清償日止，按週年利率百分之5計算
    之利息。
  2.願供擔保請准宣告假執行。
二、被告則均辯以：
  (一)如原告業已領取強制汽車責任保險金，依強制汽車責任保險
    法第32條之規定，應自求償總額中予以扣除。
  (二)又系爭事故雖經刑事部分認定被告卓承翰具有過失，惟被告
    首都客運公司業已盡選任、監督之責任，依民法第188條第1
    項但書之規定，被告首都客運公司自無需與被告卓承翰負連
    帶賠償責任。
  (三)縱認被告首都客運公司應連帶負賠償之責，惟原告請求之金
    額亦屬過高，說明如下：
  1.醫療費用部分：原告請求醫療費用中98年2月27日、98年3月
    9日、98年3月23日、98年4月6日、98年4月27日、98年5月25
    日、98年6月22日、98年7月20日（同日共2筆）、98年7月27
    日及98年8月4日之三軍總醫院醫療費用收據未載有支出明細
    ，原告亦未證明乃必要費用，此部分之請求自無理由。
  2.看護費用及計程車車資部分：原告未舉證證明該部分之支出
    ，縱有支出，亦非必要費用，與系爭事故亦無相當因果關係
    ，應不得請求之。
  3.系爭機車、筆記型電腦、衣物部分：原告毫無證據予以主張
    ，同無理由。
  4.薪資損失部分：原告之薪資損失應以行政院頒布之基本工資
    1萬7280元計算，非以其主張之3萬1543元計算，況原告是否
    長達17個月無法工作，仍待原告舉證之。
  5.精神慰撫金部分：應考量兩造身份、地位、經濟狀況、加害
    程度及雙方之過失程度等一切情狀，原告此部分請求之數額
    ，顯屬過高。
  (四)聲明：
  1.原告之訴及假執行之聲請均駁回。
  2.如為不利於被告之判決，請准提供現金或彰化商業銀行三重
    埔分行無記名可轉讓定期存單為擔保，宣告免為假執行。
三、兩造不爭執事項：
  (一)被告卓承翰任職於被告首都客運公司，擔任公車司機駕駛職
    務；被告卓承翰於98年2月26日下午1時55分許駕駛系爭公車
    ，沿萬大路由南往北之方向，行駛至萬大路423 巷路口時，
    因闖紅燈導致撞擊原告所騎乘之系爭機車，原告因而受有肩
    部鎖骨骨折及左腳外髁骨折等傷害。
  (二)被告卓承翰對於系爭事故之發生確實有過失。
  (三)被告卓承翰為被告首都客運公司之受僱人，被告間存在民法
    第188 條所稱僱用人、受僱人關係，系爭事故發生時，被告
    卓承翰係屬執行業務上職務行為。
四、本件爭點：
  (一)被告首都客運公司是否應與被告卓承翰負連帶賠償責任？被
    告首都客運公司以其業盡選任、監督之責為由，主張依民法
    第188條第1項但書之規定免責，有無理由？
  (二)就原告請求金額部分：
  1.原告是否確有支出醫療費用2 萬0502元？是否均為必要費用
    ？與系爭事故間有無相當因果關係？
  2.原告因系爭事故所受之傷害有無由他人看護之必要？如有，
    需他人看護之日數為何？可請求之看護費用金額為何？
  3.原告有無支出交通費用3900元？是否為必要之費用？該等費
    用之支出與系爭事故間有無相當因果關係？
  4.原告有無因系爭事故受有系爭機車、筆記型電腦及衣物等財
    物之損失？如有，原告所受損失數額各為若干？
  5.原告是否確實受有薪資損失共50萬4693元？
  (1)原告於系爭事故發生前之每月薪資為何？
  (2)原告因系爭事故受傷而需請假無法工作之日數為多少？
  6.原告請求精神慰撫金100 萬元是否適當？
五、得心證之理由：
  (一)按故意或過失，不法侵害他人權利者，負損害賠償責任；違
    反保護他人之法律，致生損害於他人者，負損害賠償責任，
    但能證明其行為無過失者，不在此限，民法第184條第1項前
    段、第2 項分別定有明文。又駕駛人駕駛汽車，應遵守道路
    交通標誌、標線、號誌之指示，並服從交通指揮人員之指揮
    ；汽車行駛至交岔路口，其行進、轉彎，應依下列規定：一
    、應遵守燈光號誌或交通指揮人員之指揮，遇有交通指揮人
    員指揮與燈光號誌並用時，以交通指揮人員之指揮為準，道
    路交通安全規則第90條、第102 條第1項第1款亦分別定有明
    文。查兩造就被告卓承翰於98年2月26日下午1時55分許駕駛
    系爭公車，沿萬大路由南往北之方向，行駛至萬大路423 巷
    路口，因闖紅燈導致撞擊原告所騎乘之系爭機車，原告因而
    受有肩部鎖骨骨折及左腳外髁骨折等傷害，且被告卓承翰對
    於系爭事故之發生確實有過失等情既不爭執，被告卓承翰自
    因違反前開道路交通安全規則之規定，就系爭事故之發生存
    有過失，而須依民法第184 條第1項前段、第2項之規定負賠
    償責任至明。
  (二)次按受僱人因執行職務，不法侵害他人之權利者，由僱用人
    與行為人連帶負損害賠償責任，但選任受僱人及監督其職務
    之執行，已盡相當之注意或縱加已相當之注意而仍不免發生
    損害者，僱用人不負損害賠償責任，民法第188條第1項定有
    明文。查原告請求被告首都客運公司為其僱用之被告卓承翰
    之過失負連帶賠償責任，被告首都客運公司則以前詞置辯。
    經查：
  1.被告首都客運公司就其選任受僱人及監督其職務之執行業盡
    相當之注意乙節固舉其99年7 月21日管制表、6月份與7月份
    路口定點執勤表為證（見本院卷第95頁至第97頁）；惟自該
    管制表內容所示，僅為99年7 月21日當天中午12時48分許至
    下午1時51分許，約1小時之期間內，在信義光復路口各路線
    公車經過情形，被告首都客運公司就此與本件系爭事故發生
    之時間為98年2月26日下午1時55分許、地點為萬大路423 巷
    路口有何關聯？何以得據此認被告首都客運公司已於98年 2
    月26日時實施此種管制，且此種管制可盡監督受僱人之效乙
    情，均未詳加說明；而6月份與7月份路口定點執勤表亦僅為
    被告首都客運公司內部製作之排班資料，被告首都客運公司
    就各定點執勤人員執行之項目為何？如何執勤？執勤成效又
    係如何等節同無詳述，實難以被告首都客運公司出具之上揭
    資料逕認被告首都客運公司選任受僱人及監督其職務之執行
    ，已盡相當之注意。
  2.況被告首都客運公司之資本額高達5 億元（見本院卷第25頁
    ），乃具有相當規模之交通運輸公司，且旗下有多條路線公
    車以提供社會大眾往返使用，自應為一般大眾之交通安全負
    起社會責任。今被告首都客運公司所僱用之駕駛人即被告卓
    承翰於執行職務時因過失發生系爭事故，被告首都客運公司
    復未得就其選任與監督受僱人一事善盡舉證之責，原告主張
    被告首都客運公司應依民法第188條第1項之規定，與被告卓
    承翰負連帶賠償責任，即有理由，被告首都客運公司此部分
    所辯，應屬無據。
  (三)再按不法侵害他人身體或健康者，對於被害人因此喪失或減
    少勞動能力或增加生活上之需要時，應負損害賠償責任，民
    法第193條第1項定有明文。另不法侵害他人之身體、健康、
    名譽、自由、信用、隱私、貞操、或不法侵害其他人格法益
    而情節重大者，被害人雖非財產上之損害，亦得請求賠償相
    當之金額，民法第195條第1項前段亦明文規定。又民法第19
    5 條所謂相當之金額，應斟酌加害人與被害人雙方之身分、
    資力與加害程度，及其他各種情形核定之；慰撫金是否相當
    ，應以加害行為之加害程度及被害人所受痛苦，斟酌加害人
    及被害人之身分、經濟地位等各種情形定之，最高法院47年
    台上字第1221號、51年台上字第223 號判例意旨可參。準此
    ，被告卓承翰既須與被告首都客運公司就原告因系爭事故所
    受傷害負連帶賠償責任，業如上述，茲就原告得請求之金額
    分述如下：
  1.依原告所主張各項請求金額，包含醫療費用2 萬0502元、看
    護費用102萬元、交通費用3900元、機車全損前價值2萬元、
    筆記型電腦全損前價值3 萬元、衣物毀損4000元、喪失工作
    損失50萬4693元與精神慰撫金100萬元，合計數額應為260萬
    3095 元【計算式：2萬0502元＋102萬元＋3900元＋2萬元＋
    3萬元＋4000元＋50萬4693元＋100萬元＝260 萬3095元】，
    原告卻自始請求260萬3113元（見本院98年度北調字第434號
    卷第2頁至第8頁），至言詞辯論終結之日止猶未更正聲明金
    額（見本院卷第139 頁），顯有誤算之情，於此合先敘明。
  2.醫療費用部分：
    原告固舉三軍總醫院醫療費用收據（含二次住院部分），主
    張其分別在98年2 月27日、同年3月9日、同年4月6日、同年
    月27日、同年5 月25日、同年6月22日、同年7月20日、同年
    月27日、同年8月4日前往該院急診外科、骨科與放射診斷科
    接受治療，花費共2921元【計算式：650 元＋346元＋460元
    ＋328 元＋100元＋100元＋177元＋200元＋160元＋200元＋
    200元＝2921元】，並各在98年2月27日起至同年3月2日止、
    同年6月4日起至同年月9日住院治療，花費共1萬7581元【計
    算式：1萬1917元＋5664元＝1萬7581元】，總計因系爭事故
    花費之醫療費用為2萬0502元【計算式：2921元＋1萬7581元
    ＝2萬0502元】（見98年度北調字第434號卷第17頁至第29頁
    ；被告則以上情置辯；惟查：
  (1)依原告前開醫療費用收據可知，原告在98年3月9日、同年月
    23日、同年4月6日、同年月27日、同年5月25日、同年6月22
    日、同年7 月20日就診科別與醫師均係骨科林需比醫師（見
    98年度北調字第434 號卷第18頁至第23頁、第25頁），核與
    出具診斷證明書證明原告受有左側鎖骨骨折、左踝外踝骨折
    之醫師相同，且原告自98年2 月27日起至同年3月2日止、同
    年6月4日起至同年月9 日止二次住院開刀治療後，林需比醫
    師即建議原告須進行門診追蹤，至99年5 月17日止之建議亦
    然（見98年度北調字第434 號卷第30頁至第31頁，第34頁、
    本院卷第116 頁），由是可知原告於前開期間至三軍總醫院
    骨科就診之花費，係因系爭事故所受傷害而支出之必要費用
    ，原告就此請求被告二人連帶賠償醫療費用1671元【計算式
    ：346 元＋460元＋328元＋100元＋100元＋177元＋160元＝
    1671元】，應有理由。
  (2)又原告於98年2 月27日至三軍總醫院急診外科就診後，即於
    當日接受左鎖骨及左踝開放性復位併內固定手術，且至同年
    3月2日止為第一次住院治療，可知原告在98年2 月27日支付
    該筆急診外科之醫療費用，同與治療因系爭事故所受傷害有
    關（見98年度北調字第434 號卷第17頁、第28頁、第30頁）
    ，且為必要支出之費用，原告請求被告二人連帶賠償該筆醫
    療費用650元，亦有理由。
  (3)另原告在98年7 月20日至三軍總醫院放射診斷科就診之部分
    （見98年度北調字第434 號卷第24頁），依三軍總醫院所提
    供之放射線診斷部X 光檢查報告（見本院卷第69頁反面至第
    73頁、第74頁至第77頁反面），可知原告自98年3 月23日起
    即因骨科治療需求而進行X光檢查，98年7月20日當日亦有進
    行X光檢查，是原告因該次檢查所支付之醫療費用200元，當
    屬因系爭事故所受傷害而支出之必要費用，原告請求被告二
    人連帶賠償該200元醫療費用，為有理由。
  (4)至原告請求被告二人連帶賠償98年7月27日醫療費用200元與
    同年8月4日放射診斷科費用200 元之部分（見98年度北調字
    第434號卷第26頁至第27頁），因未可自98年7月27日醫療費
    用收據上得知原告就診之科別及看診醫師為何，自無從遽認
    原告該日支出之醫療費用與因系爭事故所受傷害有關；且由
    三軍總醫院提供之完整病歷資料（見本院卷第56頁至第77頁
    反面），無法查知原告於98年8月4日有至該院骨科或放射診
    斷科就診之紀錄，故應認原告請求被告二人連帶賠償此部分
    醫療費用共400元，尚無可憑。
  (5)基上，被告二人既就原告主張因系爭事故所受傷害而支出二
    次住院費用共1 萬7581元一事不爭執，僅就原告門診費用部
    分為前開抗辯，經本院審酌如上後，應認原告就醫療費用部
    分得請求被告二人連帶賠償2 萬0102元【計算式：骨科門診
    費用1671元＋急診外科費用650元＋放射診斷科費用200元＋
    二次住院費用1萬7581元＝2萬0102元】。
  3.看護費用部分：
    原告雖主張系爭事故發生後，原告因肩部鎖骨骨折及左腳外
    髁骨折，手術後無法動彈，由原告之配偶全天看護照料，且
    原告肩部鎖骨骨折屬於粉碎性骨折，因缺骨導致無法癒合，
    98年6月4日以人工骨骼移植之方式再次手術，目前肩部及腳
    部均以鋼釘及鋼架固定支撐，至今仍無法自理生活，以每日
    2000元，看護期間為98年3月至99年6月，計算看護費用金額
    為102萬元云云，然查：
  (1)原告於本院99年7 月23日準備程序自陳就看護費用部分以每
    日2000元計算，期間自98年3月起至99年6月止，應係16個月
    ，共96萬元【計算式：每日2000元×16個月×30日＝96萬元
    】，原先計算式有誤等語（見本院卷第81頁反面），是原告
    就看護費用部分本係請求被告二人連帶賠償96萬元，合先敘
    明。
  (2)併參三軍總醫院林需比醫師出具之診斷證明書（見98年度北
    調字第434 號卷第30頁至第31頁、第34頁、本院卷第67頁至
    第69頁、第116頁），林需比醫師固僅於98年8月24日開立之
    診斷證明書中載明「宜休養3 個月及追蹤」、「宜專人照顧
    」，而未註明原告「需專人照顧」及「需專人照顧之期間」
    ；惟觀以原告所受傷害乃左側鎖骨骨折及左踝外踝骨折，且
    為此分別於98年2 月27日起至同年3月2日止、同年6月4日起
    至同年月9 日止進行二次手術，且係因第1 次進行之左鎖骨
    及左踝開放性復位併內固定手術發生術後併鋼釘鬆脫與不癒
    合之情況，方使原告進行第2 次手術，以拔除左側鎖骨鋼釘
    與進行開放性復位併鋼釘再固定、骨移植手術，術後癒合情
    形有延遲情狀等節，可見原告上半身將因左側鎖骨骨折傷害
    而影響左手之運用，下半身亦因左踝外踝之骨折而影響左腳
    之動作，就日常生活中之更衣、行走、沐浴等行為當因前揭
    影響致無法完全自理。況據林需比醫師在系爭事故發生（98
    年2月26日）後約半年即98年8月24日，猶於診斷證明書上載
    明原告宜休養3 個月及宜專人照顧，可知原告在系爭事故發
    生後至98年8 月24日間，傷口癒合情形更未完全，手腳無法
    自由動作之情形更為嚴重，是既原告自98年8 月24日起仍宜
    由專人照顧3個月，應認原告自98年2月27日（即原告第1 次
    住院接受手術之日）起至同年8 月23日止，亦需由專人照顧
    日常生活，乃屬當然。是以，原告因系爭事故所受傷害而得
    請求看護費用之期間，當自98年2月27日（即原告第1次住院
    接受手術之日）起算至98年11月24日（即自林需比醫師98年
    8 月24日開立診斷證明書所載宜休養3個月及專人照顧起算3
    個月）止，共271日。
  (3)再者，原告雖未提出其支出看護費用之證明，然其實際上既
    有看護需要，此項看護工作縱係由其親屬實際擔任，尚不能
    加惠於被告二人，最高法院86年度台上字第2005號、89年度
    台上字第1749號判決意旨可稽，故原告由其配偶全日看護照
    料，仍得請求看護費用之損害。
  (4)綜上，原告主張每日看護費以2000元計算，與一般看護行情
    之收費情形尚屬相當，而看護期間以271 日計算，原告得請
    求被告二人連帶賠償之看護費用應為54萬2000元【計算式：
    每日2000元×271 日＝54萬2000元】。至原告主張自98年11
    月25日起至99年6 月止之看護費用部分，因原告未得證明該
    段期間是否仍有專人看護之必要，及看護之期間為何等節，
    原告該部分之請求即屬無據，不應准許。
  4.交通費用部分：
    原告固主張其至醫院就診所搭乘計程車之費用，每往返1 次
    以300元計算，共計13次，總金額為3900元云云；惟查：
  (1)據原告所舉之前揭門診與住院醫療費用收據，原告因系爭事
    故受有傷害而須往返家中及醫院之日期分別為98年2 月27日
    （該日掛急診外科後即住院至98年3月2日，僅算往返1 次）
    、同年3月9日、同年4月6日（該日單據共2張，僅算往返1次
    ）、同年4月27日、同年5月25日、同年6月4日（該次住院至
    同年6月9日止，僅算往返1 次）、同年6月22日、同年7月20
    日（該日單據共2張，僅算往返1次）（見98年度北調字第43
    4 號卷第17頁至第25頁、第28頁至第29頁，另第26頁至第27
    頁因原告未證明與系爭事故有關，故未計入本件醫療費用支
    出，已如上述，自同不列入交通費用之計算），是原告因系
    爭事故往返家中及醫院之次數共計8次。
  (2)此外，原告雖未能提出計程車費用相關單據以證其確實係搭
    乘計程車往返家中與醫院，且往返1 次之車資為何；然原告
    既因左踝外踝骨折而影響行動能力，依上開林需比醫師開立
    之診斷證明書又可知原告需進行門診追蹤，當得認原告有搭
    乘計程車往返家中與醫院之必要。又衡諸常情，一般人於搭
    乘計程車時，除因業務使然需持收據向公司報帳等情形外，
    多不會要求計程車司機另行開立收據，無訴訟經驗之人更難
    以得知須留存收據以供日後請求之用，縱有曾向計程車司機
    請求開立收據，亦可能有計程車司機未備收據之情。是以，
    原告既因系爭事故所受傷害而有搭乘計程車往返家中與醫院
    ，共計8次之必要，依原告主張往返1次之車資為300 元，亦
    即自原告汐止住家至內湖三軍總醫院之單趟車資為150 元，
    復堪稱適當，故本院遂依民事訴訟法第222 條之規定，定原
    告因系爭事故所受傷害而支出之交通費用為2400元【計算式
    ：往返8次×往返1次300元＝2400元】。
  5.系爭機車、筆記型電腦及衣物等財物損失部分：
    原告雖主張因系爭事故致系爭機車、其所有之筆記型電腦與
    衣物等全部毀損，因而受有共5 萬4000元之損害云云；然原
    告就系爭機車、筆記型電腦與衣物是否全部毀損、該等財物
    之價值為何、其請求金額所憑依據為何乙情並未舉證以實其
    說，僅有系爭機車與筆記型電腦之照片可佐（見98年度北調
    字第434號卷第49頁至第50頁、本院第115頁），實難僅憑上
    開照片逕認原告之主張為有理由。
  6.工作損失部分：
    原告固主張其於系爭事故發生前擔任保全公司之主管，年收
    入為37萬8520元，因系爭事故之發生，致其自98年3 月起至
    99年6 月止無法工作，受有50萬4693元之損失云云；惟查：
  (1)原告自98年2 月27日起至同年3月2日止，因系爭事故所受傷
    害，而於三軍總醫院接受左鎖骨及左踝開放性復位併內固定
    手術，且住院治療（見98年度北調字第434 號卷第30頁），
    其勞保部份又在98年3 月11日退保，至99年7月2日方又加保
    （見本院卷第134 頁勞保局電子閘門之原告投保資料查詢表
    ），可知原告自98年3 月11日起至99年7月1日止沒有工作紀
    錄，而未從事工作。
  (2)再者，依林需比醫師分別在98年10月12日、99年5 月17日開
    立之診斷證明書上各載明「病人於98年3月3日（即98年2 月
    27 日起至同年3月2日第1次住院接受手術治療之翌日）至98
    年6月3日（即98年6月4日接受第2次住院接受手術治療之前1
    日）間無法工作」、「病人於98年6 月至98年12月間不能工
    作（6個月）（即98年6月起至同年11月止）」（見本院卷第
    68頁、第116 頁），故原告主張其因系爭事故所受傷害致其
    自98年3月起至同年11月止，共9個月期間無法工作乙節，應
    屬可採。
  (3)另就原告主張自98年12月起至99年4 月止無法工作之部分，
    因林需比醫師於99年5 月17日出具之診斷證明書係記載「病
    人於98年12月至99年5月不宜粗重工作（5個月）（即98年12
    月起至99年4月）」（見本院卷第116頁），且原告自陳其於
    系爭事故發生前，乃擔任保全公司之主管，核以原告之勞保
    投保紀錄，又可知原告於系爭事故發生前後，均任職於訴外
    人慧智公寓大廈管理維護有限公司（見本院卷第134 頁），
    負責從事公寓大廈之管理與維護，是因原告為一般公寓大廈
    之保全人員，衡諸常情，其主要之工作內容應係協助管理進
    出公寓大廈之人員、巡邏維護公寓大廈之安全等，並非如其
    他從事建築、搬運等行業之勞工多在室外從事需體力負荷之
    工作，況如原告復職後仍擔任主管之職務，其工作內容更偏
    向管理性質，而非付出體力之勞動性質。是以，據林需比醫
    師之上開醫囑，原告既自98年12月起已恢復部分勞動能力，
    且原告嗣後（99年7 月）復職之工作內容又非粗重之工作，
    原告主張其自98年12月起至99年4月止，共5個月期間無法工
    作，即無足採。
  (4)再就原告主張自99年5月起至同年6月止無法工作之部分，因
    原告已自98年12月起恢復部分勞動能力，已如前述，原告又
    未就其在99年5月起至同年6月止之期間喪失勞動能力等節負
    舉證之責，當不得以原告乃自99年7 月復職之情，遽認原告
    係自99年7 月方恢復勞動能力而得工作，原告此部分之主張
    ，亦無可採。
  (5)綜上，原告既自98年3月起至同年11月止，共9個月期間喪失
    勞動能力，且據本院職權調取原告之所得資料，顯示原告於
    系爭事故發生前之97年度薪資所得為37萬8520元（見本院卷
    第41頁稅務電子閘門財產所得調件明細表），平均月薪資即
    為3 萬1543元【計算式：37萬8520元÷12個月＝3萬1543.33
    元，1 元以下四捨五入】，故原告因系爭事故所受傷害而得
    請求之工作損失應為28萬3887元【計算式：3萬1543元×9個
    月＝28萬3887元】。
  7.精神慰撫金部分：
    被告卓承翰確有違反道路交通安全規則之規定而過失傷害原
    告，且被告首都客運公司應為此負連帶賠償責任等情，業如
    前述，是原告當得依民法第195 條之規定請求被告二人連帶
    賠償精神慰撫金。本院審酌被告卓承翰於98年2 月26日系爭
    事故發生時，係年約43歲（54年7 月11日生）之成年人，據
    被告首都客運公司所承，被告卓承翰又係執有營業大客車駕
    駛執照多年之人（見本院卷第28頁），當可清楚知悉道路交
    通安全規則之相關規定，卻猶違規闖越紅燈，致原告受有左
    側鎖骨與左踝外踝骨折等傷害，因而須定期門診追蹤，甚為
    此進行數次開刀治療，更影響原告之日常生活與工作能力；
    又被告卓承翰學歷固僅有國中，目前沒有工作，然其97年度
    與98年度之所得分別為22萬5544元、31萬3110元，財產總額
    均為1953萬1873元（見本院卷第82頁反面、第45頁至第55頁
    ），應有能力負擔原告要求之和解金額70萬元（見本院卷第
    139 頁反面），卻遲未與原告達成和解，以迅速解決本件紛
    爭，弭平原告因系爭事故所受所有損失與傷害；被告首都客
    運公司乃一有相當規模之交通運輸公司，亦未就其受僱人即
    被告卓承翰之過失負擔應有之社會責任；而原告學歷乃大學
    ，97年、98年所得則分別為37萬8520元及5 萬9520元、財產
    總額為0 元（見本院卷第82頁反面、第41頁至第44頁）等一
    切情狀，認原告請求被告二人連帶賠償之精神慰撫金以50萬
    元為適當，逾此部分之請求為無理由。
  8.綜上，被告二人既就原告自系爭事故發生後，未領有強制責
    任險保險金一事不爭執（見本院卷第82頁），原告因系爭事
    故所受傷害得請求被告二人連帶賠償之金額即為134 萬8389
    元【計算式：醫療費用2 萬0102元＋看護費用54萬2000元＋
    交通費用2400元＋工作損失28萬3887元＋精神慰撫金50萬元
    ＝134萬8389元】。
六、綜上所述，因被告卓承翰就系爭事故之發生存有過失，且違
    反道路交通安全規則第90條、第102 條第1項第1款之規定，
    其當應依民法第184 條第1項前段、第2項之規定，為原告因
    此受有之損害負賠償責任；而被告首都客運公司既未得就其
    善盡選任與監督受僱人執行職務之責等情舉實證以佐，自無
    從依民法第188條第1項但書之規定免責。從而，原告依民法
    第184條第1項前段及第2項、第193條、第195條、第188條第
    1項之規定，請求被告二人連帶給付134萬8389元，及自起訴
    狀繕本送達翌日即98年10月1 日起至清償日止，按週年利率
    百分之5 計算之利息，洵屬有據，應予准許。逾此範圍之請
    求，洵屬無據，應予駁回。
七、本件原告勝訴部份，兩造分別陳明願供擔保請准宣告假執行
    或免為假執行，核無不合，爰分別酌定相當之擔保金額，予
    以准許。至原告敗訴部分，其假執行之聲請失所附麗，應予
    駁回。
八、本件事證已臻明確，兩造其餘攻擊防禦方法與判決之結果不
    生影響，爰不另贅論，併此敘明。
九、據上論結，本件原告之訴為一部有理由，一部無理由，依民
    事訴訟法第85條第2 項、第390條第2項、第392條第2項，判
    決如主文。
中    華    民    國    99    年    12    月     8    日
                  民事第二庭  審判長法  官  張松鈞
                                    法  官  黃呈熹
                                    法  官  羅郁婷
以上正本係照原本作成。
如對本判決上訴，須於判決送達後20日內向本院提出上訴狀。如
委任律師提起上訴者，應一併繳納上訴審裁判費。
中    華    民    國    99    年    12    月    8     日
                                    書記官  楊婷雅

司法院資訊處製作；財團法人民間司法改革基金會備份。
